臺灣臺北地方法院民事裁定
111年度事聲字第7號
異  議  人  張家偉  


                      指定送達：臺北市○○區○○路000號00之000信箱
相  對  人  葉秀欽  
上列當事人間聲請發還擔保金事件，本院裁定如下：
    主  文
原裁定廢棄。
相對人之聲請駁回。
    理  由
一、按當事人對於司法事務官處理事件所為之終局處分，得於處
    分送達後10日之不變期間內，以書狀向司法事務官提出異議
    。司法事務官認前項異議有理由時，應另為適當之處分；認
    異議為無理由者，應送請法院裁定之。法院認第1項之異議
    為有理由時，應為適當之裁定；認異議為無理由者，應以裁
    定駁回之，民事訴訟法第240條之4第1項前段、第2項、第3
    項分別定有明文。查本院司法事務官於民國110年12月29日
    所為之110年度司聲字第1423號民事裁定（下稱原審裁定）
    ，於111年1月5日寄存送達異議人住居所地派出所，有本院
    送達證書在卷可稽（見原審卷第22頁至第23頁），異議人於
    同年1月10日具狀向本院聲明異議，未逾法定10日不變期間
    ，本件異議自屬合法，先予敘明。
二、異議意旨略以：本案異議人因停止執行所引起之損害大於法
    定利息，於蒐證及計算損害後將就超出法定利息之損害部分
    提起訴訟，擔保金不應返還相對人等語。
三、按返還擔保金，依民事訴訟法第106條準用第104條之規定，
    須符合：(一)應供擔保之原因消滅者；(二)供擔保人證明受
    擔保利益人同意返還者；(三)訴訟終結後供擔保人證明已定
    20日以上之期間催告受擔保利益人行使權利而未行使，或法
    院依供擔保人之聲請，通知受擔保利益人於一定期間內行使
    權利並向法院為行使權利之證明而未證明者之要件，法院始
    得裁定返還擔保金。又按所謂供擔保之原因消滅，係指為擔
    保受擔保利益人權利而供擔保之必要性消滅。法院因必要情
    形或依聲請定相當並確實之擔保，為停止強制執行之裁定者
    ，該擔保係備供執行債權人因停止執行所受損害之賠償。是
    因停止執行而供擔保者，於執行債權人確無損害發生，或另
    已提供賠償之擔保，或其損害已受賠償，或供擔保人之本案
    勝訴確定等情形，即屬供擔保之原因消滅（最高法院106年
    度台抗字第265號民事裁定意旨參照）。
四、經查：
　㈠兩造於本院臺北簡易庭105年度北司調字第1544號之返還借款
    事件，於106年1月18日成立調解（下稱系爭調解），異議人
    持系爭調解筆錄聲請強制執行，經臺灣士林地方法院（下稱
    士林地院）以106年度司執字第15132號執行事件受理，並核
    發執行命令（下稱系爭執行程序）。嗣相對人就系爭調解提
    出宣告調解無效訴訟（下稱本案訴訟），併就系爭執行程序
    聲請停止執行，本院以106年度聲字第216號裁定命相對人供
    擔保新臺幣（下同）45萬元後准於本案訴訟判決確定前暫予
    停止系爭執行程序，異議人雖提起抗告，惟經臺灣高等法院
    以106年度抗字第798號裁定駁回確定，相對人爰以45萬元金
    額供擔保，並經士林地院以106年度存字第554號提存書提存
    在案。而相對人所提出之本案訴訟，則歷經本院106年度調
    訴字第2號民事判決、臺灣高等法院106年度上字第1597號民
    事判決、最高法院109年度台上字第230號民事判決、臺灣高
    等法院109年度上更一字第110號民事判決、最高法院110年
    度台上第1008號判決，遭法院駁回並告確定。上開各情，有
    本院依職權調取之本案訴訟歷審卷宗、停止執行裁定卷宗、
    系爭執行程序卷宗影本及士林地院106年度存字第554號提存
    書影本（見原審卷第8頁），分別可查。
　㈡相對人雖據提出士林地院之強制執行金額計算書（見原審卷
    第12頁），稱應供擔保之原因業已消滅云云；惟前揭計算書
    至多得認相對人就系爭調解所積欠之款項已因系爭執行程序
　　全部清償予異議人，然相對人為停止執行所供之擔保，係為
    擔保異議人即執行債權人，因未能即時受償或利用該標的物
    所受之損害額，業如前述，此與滿足相對人之本案請求（即
    系爭調解內容）不同，自不得以相對人業已清償本案請求，
    即認停止執行期間無造成相對人之損害，況異議人已稱其因
    停止執行而受有超過法定利息之損害，並欲蒐證以利後續救
    濟，足見，異議人於停止強制執行期間是否因停止強制執行
    受有損害乙節，尚待確定。
　㈢是以，相對人聲請停止執行之本案訴訟（宣告調解無效訴訟
    ）係遭受敗訴之裁判確定而非勝訴確定，相對人復未能舉證
    證明相對人確實無任何損害發生，或異議人所受之損害已受
    賠償，或相對人另已提供賠償之擔保等節，依前揭規定，自
    難謂應供擔保之原因已消滅。準此，原審司法事務官准相對
    人聲請，核有未合，雖異議意旨未論及此部分，惟原裁定有
    前述可議之處，即無可維持，是異議意旨指摘原裁定不當，
    求予廢棄，為有理由，爰由本院廢棄原裁定，駁回相對人之
    聲請。
五、爰裁定如主文。
中　　華　　民　　國　　111 　年　　3 　　月　　15　　日
                   民事第四庭    法　官  陳雯珊
以上正本係照原本作成。　　　　　　　　　
如不服本裁定應於送達後10日內向本院提出抗告狀，並繳納抗告
費新臺幣1,000元。
中　　華　　民　　國　　111 　年　　3 　　月　　15　　日
                                書記官  周儀婷